【裁判字號】    92,家抗,11
【裁判日期】    920212
【裁判案由】    收養認可
【裁判全文】
臺灣高等法院臺中分院民事裁定      九十二年度家抗字第一一號
      抗  告  人
      即被收養人  甲○○
      即  收養人  乙○○
右當事人間收養認可事件，均對於中華民國九十一年九月二十六日臺灣彰化地方法院
九十一年度養護字第一四五號所為裁定提起抗告，本院裁定如左：
      主      文
抗告駁回。
抗告程序費用由抗告人共同負擔。
      理      由
一、本件抗告人等於原審聲請意旨略謂：收養人乙○○與被收養人甲○○為親叔侄關
    係，於六十五年間因甲○○之祖父賴盛依民間習俗，囑由甲○○（民國四十一年
    十一月十七日生）為乙○○（民國二十五年二月十五日生）之養子，負責乙○○
    一切住居飲食，惟未辦理收養手續，今收養人願收養甲○○，並經被收養人之配
    偶同意，請求予以認可云云。
二、原裁定以收養人與被收養人之年齡相距未達二十歲以上，依民法第一千零七十三
    條、一千零七十九條之一規定，收養無效，故不予認可。抗告人抗告意旨則謂：
    抗告人等間之收養契約於六十五年間成立，依當時之民法規定，收養者與被收養
    者之年齡差距未滿二十歲者，該收養契約係屬得撤銷而非當然無效，原審未查，
    遽以駁回，自有未洽，故求予廢棄原裁定，另為認可抗告人等收養之裁定云云。
三、查，本件抗告人主張渠等之收養契約成立於民國（下同）六十五年間，惟渠等於
    原審提出之收養契約書成立日期為九十一年九月二日，已難認抗告人等之收養合
    致始於六十五年間，縱該契約及里長證明書、四鄰證明書等載明被收養人甲○○
    自二十餘年前即照顧收養人之生活等情，惟收養制度係以發生親子關係為目的之
    身分法上契約，養子女與其親生父母間即終止天然血緣之親子關係，是必收養者
    與被收養者間有收養之合意，苟如僅扶養、照顧有親屬關係之親人，倘不得即認
    因而成立收養關係，即不得認抗告人等於六十五年間即成立收養契約。再者，依
    七十四年六月三日修正前民法第一千零七十九條規定：收養子女，應以書面為之
    ，但自幼撫養為子女者，不在此限。本件抗告人並未提出六十五年間收養契約之
    書面，而斯時，被收養人甲○○已二十餘歲，亦非自幼被撫養，益證抗告人間未
    於六十五年間即成立收養契約。而收養者之年齡應長於被收養者二十歲以上，違
    反者，收養無效。民法第一千零七十三條、第一千零七十九條之一定有明文。原
    審依此駁回抗告人之聲請自屬有據。況收養有無效或得撤銷之原因者，法院應不
    予認可。七十四年六月三日修正公布新增之第一千零七十九條第五項定有明文。
    縱依七十四年六月三日修正前之民法親屬篇僅規定收養者之年齡，應長於被收養
    者二十歲以上，未規定違反者之效力，惟依大法官會議釋字第八七號解釋，違反
    收養者與被收養者年齡相差二十歲以上限制之規定者，僅得請求法院撤銷之。則
    縱認抗告人等於六十五年時已成立收養契約，既屬得撤銷，依前揭民法第一千零
    七十九條第五項規定，法院仍不應予以認可。原裁定駁回抗告人等聲請收養之認
    可，即非無據，抗告人仍執前詞，指摘原裁定不當，求予廢棄，即非有埋，應予
    駁回抗告。
四、據上論結，本件抗告為無理由，依非訟事件法第八條第一項前段、第十條、民事
    訴訟法第四百九十二條第一項、第九十五條、第七十八條、第八十五條第一項前
    段，裁定如主文。
中      華      民      國    九十二    年      二      月     十二     日
~B1民事第六庭審判長法  官  吳火川
~B2                法  官  陳繼先
~B3                法  官  吳惠郁
右為正本係照原本作成。
不得再抗告。
~B                書記官  柯孟伶
中      華      民      國    九十二    年      二      月     十二     日
                                                                        Ｙ


司法院資訊處製作；財團法人民間司法改革基金會備份。
